【裁判字號】    98,裁,1305
【裁判日期】    980527
【裁判案由】    違反道路交通管理處罰條例
【裁判全文】
最  高  行  政  法  院  裁  定
                                      98年度裁字第1305號
上  訴  人  甲○○
訴訟代理人  劉玉津律師
被 上訴 人  臺北市政府警察局
代  表  人  洪勝
上列當事人間違反道路交通管理處罰條例事件，上訴人對於中華
民國97年12月25日臺北高等行政法院97年度訴字第1796號判決，
提起上訴，本院裁定如下︰
    主  文
上訴駁回。
上訴審訴訟費用由上訴人負擔。
    理  由
一、按對於高等行政法院判決之上訴，非以其違背法令為理由，
    不得為之，行政訴訟法第242條定有明文。依同法第243條第
    1項規定，判決不適用法規或適用不當者，為違背法令；而
    判決有同條第2項所列各款情形之一者，為當然違背法令。
    又提起上訴，應以上訴狀表明上訴理由，並應添具關於上訴
    理由之必要證據，復為同法第244條第1項第4款及第2項所明
    定。準此，當事人對於高等行政法院判決提起上訴，如以高
    等行政法院判決有行政訴訟法第243條第1項規定之不適用法
    規或適用不當為理由時，其上訴狀或理由書應有具體之指摘
    ，並揭示該法規之條項或其內容；若係成文法以外之法則，
    應揭示該法則之旨趣；倘為司法院解釋或本院之判例，則應
    揭示該判解之字號或其內容；如以高等行政法院判決有行政
    訴訟法第243條第2項所列各款情形為理由時，其上訴狀或理
    由書應揭示合於該條項各款之事實。上訴狀或理由書如未依
    此項方法表明，或其所表明者與上開法條規定不合時，即難
    認為已對高等行政法院判決之違背法令有具體之指摘，其上
    訴自難認為合法。
二、本件上訴人對於臺北高等行政法院民國（下同）97年度訴字
    第1796號判決（下稱原判決）上訴，雖以：原判決憑何認定
    上訴人於核發執業登記時有未據實陳述之情事？又憑何認定
    上訴人有重大過失之情事？均付之闕如，如何憑空認定上訴
    人有不受信賴利益保護之情狀，所認自屬無據，而有判決不
    備理由之違法。上訴人早於86年間即因違反麻醉藥品管理條
    例經判決確定，則被上訴人主張其係迄97年1月14日才知悉
    上情，故未逾行政程序法第117條規定之二年除斥期間，依
    行政訴訟法第136條準用民事訴訟法第277條規定，自應由被
    上訴人對此有利之事實負舉證之責任，況該項法定期間為除
    斥期間，縱未經當事人主張或抗辯，法院亦應先為調查認定
    ，乃原判決違背舉證責任分配之原則，不僅未責由被上訴人
    就此負舉證之責，竟以上訴人未舉證被上訴人「知有撤銷原
    因已逾二年」，而認被上訴人行使撤銷權未逾二年之除斥期
    間，其判決自有不適用法規或適用不當之違法。上訴人於86
    年間所為之非法吸食安非他命之犯行，若依毒品危害防制條
    例第20條至第24條之規定，應先施予觀察勒戒等程序，而不
    致於依「麻醉藥品管理條例」，逕遭判處有期徒刑。被上訴
    人逕認上訴人所犯麻醉藥品管理條例之罪，等同於犯毒品危
    害防制條例之罪，再套用道路交通管理處罰條例第37條第1
    項「曾犯毒品危害防制條例之罪，經判決罪刑確定」為由，
    撤銷上訴人之執業登記，於法難謂有據。另法務部90年9月
    25日（90）法檢決字第034688號函釋僅以毒品危害防制條例
    於87年5月20日併將原麻醉藥品管理條例有關適用第二級毒
    品（麻醉藥品）納入處罰為由，遽下道路交通管理處罰條例
    第37條第1項所稱「曾犯毒品危害防制條例之罪，經判決罪
    刑確定者」，亦包括在納入前「曾犯麻醉藥品管理條例之罪
    ，經判決罪刑確定者」之結論，已屬違憲。而毒品危害防制
    條例係在87年5月20日制定，而88年4月21日修正之道路交通
    管理處罰條例第37條第1項規定，並未對「曾犯毒品危害防
    制條例之罪，經判決罪刑確定者」有所限制，直至90年1月
    17日修正，始再增加對「曾犯毒品危害防制條例之罪，經判
    決罪刑確定」之限制，是交通部94年7月19日交路字第09400
    07874號函釋未慮及道路交通管理處罰條例之修正歷程，自
    非正確。至於內政部警政署96年12月12日警署交字第096015
    8257號函釋係以交通部上開函釋為依據，自亦難期其正確。
    原判決忽略毒品危害防制條例之立法意旨，未詳究其與麻醉
    藥品管理條例之相異之處，誤引前開存有重大謬誤且不具拘
    束力之法務部、交通部及內政部等相關函釋，且未慮及司法
    院釋字第584號解釋並未對道路交通管理處罰條例90年1月17
    日修正公布所增設之限制予以解釋，且無視於該號解釋所闡
    明於維護公共福祉之範圍內，貫徹憲法人民工作權之保障及
    平等原則之意旨，逕認上訴人於86年間吸食安非他命違反麻
    醉藥品管理條例之犯行，即等同於道路交通管理處罰條例第
    37條第l項「曾犯毒品危害防制條例之罪，經判決罪刑確定
    」，其法律見解顯有違誤，自有判決不適用法規且適用不當
    之違法等語，為其論據。惟核上訴狀所載內容，或係重述其
    在原審業經主張而為原判決摒棄不採之陳詞，或係就原審取
    捨證據、認定事實之職權行使事項，任加指摘違誤，或係就
    原審所為論斷或駁斥其主張之理由，泛言原判決不備理由及
    判決不適用法規或適用不當，而未具體表明原判決究竟有如
    何合於不適用法規或適用不當、或有行政訴訟法第243條第2
    項所列各款之情形，尚難認為已對原判決之如何違背法令有
    具體之指摘。依首揭規定及說明，應認其上訴為不合法，應
    予駁回。
三、據上論結，本件上訴為不合法。依行政訴訟法第249條第1項
    前段、第104條、民事訴訟法第95條、第78條，裁定如主文
    。
中    華    民    國    98    年    5     月    27    日
                    最高行政法院第三庭
                        審判長法官  高  啟  燦
                              法官  胡  方  新
                              法官  帥  嘉  寶
                              法官  黃  合  文
                              法官  吳  慧  娟
以  上  正  本  證  明  與  原  本  無  異
中    華    民    國    98    年    5     月    27    日
                              書記官  張  雅  琴


司法院資訊處製作；財團法人民間司法改革基金會備份。
